【裁判字號】    98,上訴,920
【裁判日期】    980430
【裁判案由】    毒品危害防制條例
【裁判全文】
臺灣高等法院刑事判決                98年度上訴字第920號
上  訴  人
即  被  告  甲○○
上列上訴人因毒品危害防制條例案件，不服臺灣臺北地方法院97
年度訴字第2231號，中華民國97年12月31日第一審判決（起訴案
號：臺灣臺北地方法院檢察署97年度毒偵字3151號），提起上訴
，本院判決如下：
    主  文
上訴駁回。
    理  由
一、依刑事訴訟法第350條、第361條、第362條、第367條規定，
    不服地方法院之第一審判決而上訴者，須提出上訴書狀，並
    應敘明具體理由，為上訴必備之程式；其所提出之書狀未敘
    述上訴理由，或僅曾以言詞陳述上訴理由者，均應於上述期
    間屆滿後20日內補提理由書於第一審法院。第一審法院經形
    式審查，認逾期未補提上訴理由者，應定期間先命補正，逾
    期未補正者，為上訴不合法律上之程式，應以裁定駁回。倘
    已提出上訴理由，但所提非屬具體理由者，則由第二審法院
    以上訴不合法律上之程式，判決駁回。而所謂具體理由，必
    係依據卷內既有訴訟資料或提出新事證，指摘或表明第一審
    判決有何採證認事、用法或量刑等足以影響判決本旨之不當
    或違法，而構成應予撤銷之具體事由，始克當之（例如：依
    憑證據法則具體指出所採證據何以不據證據能力，或依憑卷
    證資料，明確指出所為證據證明力之判斷如何違背經驗、論
    理法則）；倘僅泛言原判決認定事實錯誤、違背法令、量刑
    失之過重過輕微，而未依上揭意旨指出具體事由，或形式上
    雖已指出具體事由，然該事由縱使屬實，亦不足以認為原判
    決有何不當或違法者（例如：對不具有調查必要性之證據，
    法院未依聲請調查亦未說明理由，或援用證據不當，但除去
    該證據仍應為同一事實之認定），皆難謂係具體理由，俾與
    第二審上訴制度旨在請求第二審法院撤銷、變更第一審不當
    或違法之判決，以實現個案救濟之立法目的相契合，並節制
    濫行上訴（最高法院 97年度台上字第892號決參照）。又觀
    諸刑事訴訟法第 361條修正之立法說明三，謂「原審法院對
    上訴書狀有無記載理由，應為形式上之審查，認有欠缺，且
    未據上訴人自行補正者，應定期間先命補正，爰於第三項後
    段明定。至上訴理由是否具體，係第二審法院審查範圍，不
    在命補正之列」，故修正後該規定所指應由第一審法院先命
    補正之「上訴書狀未敘述理由」，係指上訴書狀僅聲明對原
    判決不服，就不服理由未為任何敘述，自形式上觀察，可認
    係未提出上訴理由之情形而言，若上訴書狀對不服之理由已
    有所敘述，僅敘述不具體者，究有別於「未敘述理由」，自
    不生應依該規定命補正之問題。同此旨趣，刑事訴訟法第36
    7條增列為不合法情形之 「上訴書狀未敘述理由」者，亦應
    採相同解釋。又上訴書狀已敘述上訴理由，但所述不「具體
    」者，雖非「上訴書狀未敘述理由」一語涵攝之範圍，然既
    不符合「上訴書狀應敘述『具體』理由」之規定，仍屬上訴
    「不合法律上之程式」，且依上開立法說明，此類不合法，
    不在得補正之列，法院自毋庸命補正；而由第二審法院逕認
    上訴不合法，以判決駁回（最高法院97年度台上字第 892號
    、3599號、第3889號判決參照）。
二、本件原審經審理結果，認上訴人即被告甲○○前因施用毒品
    案件，經臺灣板橋地方法院以96年度毒聲字第726號裁定送
    勒戒處所觀察、勒戒後，認為有繼續施用毒品傾向，再經該
    院以96年毒聲字1363號裁定令入戒治處所施以強制戒治。於
    民國97年4月3日戒治期滿後，經臺灣板橋地方法院檢察署檢
    察官，以97年度戒毒偵字第194號為不起訴處分確定。復基
    於施用第一級毒品之犯意，再於97年9月13日某時，在臺北
    市○○區○○街市場公廁內，以注射方式，施用第1級毒品
    海洛因1次。嗣於97年9月16日14時30分許，在臺北市○○區
    ○○街157號為警查獲，並扣得甲○○拾得以塑膠袋包裝之
    海洛因1包（毛重0.2260公克，驗餘淨重0.0207公克）及甲
    ○○所有，預備供施用毒品所用之注射針筒1支等事實。已
    據被告甲○○於臺灣臺北地方法院審理時坦承不諱，且被告
    為警查獲後所採集之尿液，經以氣相層析質譜儀法檢驗結果
    ，呈嗎啡陽性反應，此有臺灣尖端先進生技醫藥股份有限公
    司97年9月26日濫用藥物檢驗報告1紙在卷可稽。又以被告曾
    因施用第一級毒品，經法院送觀察勒戒、強制戒治等事實，
    此有臺灣高等法院被告前案紀錄表在卷可按，其於強制戒治
    釋放後，五年內再施用毒品，是以本案檢察官逕行起訴，即
    無不合。復敘明海洛因屬毒品危害防制條例第2條第2項第1
    款所規定之第一級毒品，故核被告所為，係犯毒品危害防制
    條例第10條第1項之施用第一級毒品罪。被告施用前後之持
    有第一級毒品海洛因之行為，為施用之高度行為所吸收，不
    另論罪。爰量處有期徒刑7月，及上述扣案海洛因、注射針
    筒應予沒收。從形式上觀察，認事用法，均無違誤，量刑亦
    屬妥適。
三、上訴意旨雖以：上訴人罹患「人類免疫不全病毒感染症」，
    致使疾病纏身，健康狀況不佳，不時需接受密集的醫療程序
    ，而現時監所醫療設備缺乏，若上訴人入監執行，恐將不幸
    。又上訴人無犯罪故意，且犯後態度良好，自陳犯罪，與緩
    刑之規定，尚屬相符，請求從輕量刑云云，惟查：量刑之輕
    重，係屬事實審法院得依職權自由裁量之事項，茍於量刑時
    ，已依行為人之責任為基礎，並斟酌刑法第57條各款所列情
    狀，而未逾越法定範圍，又未濫用其職權，即不得遽指為違
    法。原判決於量刑時，已依上揭規定，審酌上訴人有長期施
    用毒品習慣，前經觀察勒戒及強制戒治程序，仍無法戒除對
    毒品依賴，復繼續施用毒品，並參酌其施用第一級毒品行為
    對於自身危害程度非輕，被告目前健康狀況不佳，並有人類
    免疫不全病毒感染之重症，其犯罪之動機、目的、手段、次
    數，暨犯後坦承犯行之態度良好等一切情狀，而量處有期徒
    刑7月，既未逾越法定刑度，亦未濫用自由裁量之權限，核
    無不當或違法之情形。又緩刑為法院刑罰權之運用，旨在獎
    勵自新，祇須合於刑法第74條所定之條件，法院本有自由裁
    量之職權。原判決未予宣告緩刑，本即毋庸說明其理由，亦
    無違背法令可言（最高法院72年台上字第3647號判決意旨參
    照）。至上訴人罹患疾病，是否符合刑事訴訟法第467條停
    止執行之要件，要屬檢察官指揮執行之問題，與原判決是否
    違法或不當無涉，併此敘明。綜上，本件上訴人僅以無關之
    執行問題及原審已審酌之事項，請求從輕量刑，改以緩刑，
    並未依據卷內既有訴訟資料或提出新事證，指摘或表明原審
    判決有何不當或違法，而構成應予撤銷之具體事由，揆諸上
    開說明，自難謂已敘明具體理由。本件上訴不合法律上程式
    ，爰不經言詞辯論，逕以判決駁回。
三、據上論斷，應依刑事訴訟法第367條前段、第372條，判決如
    主文。
中    華    民    國    98    年    4     月    30    日
                  刑事第二十二庭審判長法  官  何菁莪
                                      法  官  洪于智
                                      法  官  江振義
以上正本證明與原本無異。
施用第一級毒品罪部分，如不服本判決，應於收受送達後十日內
向本院提出上訴書狀，其未敘述上訴之理由者並得於提起上訴後
十日內向本院補提理由書（均須按他造當事人之人數附繕本）。
                                      書記官  陳韋杉
中    華    民    國    98    年    5     月    4     日


司法院資訊處製作；財團法人民間司法改革基金會備份。
